臺灣屏東地方法院刑事判決　　　　　　　96年度交訴字第93號
公　訴　人　臺灣屏東地方法院檢察署檢察官
被　　　告　甲○○
上列被告因公共危險案件，經檢察官提起公訴（96年度偵字第23
94號）及追加起訴（96年度偵字第6523號），本院判決如下：
    主  文
甲○○因過失傷害人，處有期徒刑伍月，減為有期徒刑貳月又拾
伍日；又駕駛動力交通工具肇事，致人受傷而逃逸，處有期徒刑
捌月，減為有期徒刑肆月。應執行有期徒刑陸月，如易科罰金以
新臺幣壹仟元折算壹日。
被訴服用酒類，不能安全駕駛動力交通工具而駕駛部分無罪。
    事  實
一、甲○○為瘖啞之人，於民國96年2 月24日下午14時10分許，
    駕駛車牌號碼為YC－9937號自用小客貨車，沿屏東縣內埔鄉
    ○○村○○路（即台一線）由北往南方向行駛，途經屏光路
    與南寧路交岔路口前處時，本應注意汽車行駛時，駕駛人應
    注意車前狀況，隨時採取必要之安全措施，且依當時為天候
    晴朗，日間自然光線，路面為柏油、乾燥無缺陷、無障礙物
    之狀態，視距良好等情，並無不能注意之情事，竟疏未注意
    車前狀況，致其所駕駛上開自用小客貨車，自後追撞同向車
    道前方由楊惠合（未受傷）所駕駛，其上搭載乘客楊金桂、
    張允澤、楊如繕及葉彥岑等4 人，因遵守紅燈交通號誌指示
    而停止之車牌號碼WG－7161號之自用小客車尾部，並致楊惠
    合所駕駛上開自用小客車車頭因而往前衝撞同方車道前方由
    胡文雄（未受傷）駕駛，亦因遵守紅燈交通號誌指示而停止
    之車牌號碼9S－6415號之自小貨車尾部，致車牌號碼WG－
    7161 號 車上乘客楊金桂受有腹部及頸部鈍挫傷，張允澤受
    有前胸挫傷，楊如繕受有第五六頸椎滑脫症併脊髓腔狹窄及
    第一二頸椎半脫位之傷害，葉彥岑受有頭部及頸部鈍挫傷等
    傷害。詎甲○○於肇事後，竟未停車下車救護上開傷者，猶
    基於肇事逃逸之犯意，繼續駕車逃離現場。嗣為警據胡文雄
    報稱車號而於同日下午15時30分許至甲○○位於屏東縣內埔
    鄉○○村○○路13 2號住處附近之鑄鐵工廠前查獲上開自小
    客貨車而查知上情。
二、案經被害人張允澤之母楊金桂及葉彥岑之母楊如繕訴由屏東
    縣警察局內埔分局報告臺灣屏東地方法院檢察署檢察官偵查
    起訴。
    理  由
甲、程序部分
一、公務員依其職務所製作之紀錄文書及證明文書，除能證明有
    顯不可信之情況外，當然具有證據能力，而得作為認定犯罪
    之證據。查卷內所附之屏東縣消防局緊急救護傷病患送醫服
    務登記簿、道路交通事故現場圖、道路交通事故調查報告表
    、酒精測定紀錄表、刑法第185 條之3 案件測試觀察紀錄表
    屏東縣警察局指揮受理110 報案紀錄單等，係公務員於審判
    外，本於其知覺、記憶，所表達之文書，其中有關本案車禍
    現場之相關車輛位置、倒地位置、現場道路之號誌與標線、
    當時路況、車損狀況、酒精測試所作之紀錄，係屬記錄警員
    基於其職務根據現場實況所製作之紀錄文書，因該等公務員
    有據實製作之義務，復無利害關係，而現場歷經相當時日，
    難以重建，實有尊重該等紀錄文書之必要性，且就該等紀錄
    ，被告及其辯護人亦均曾未主張有任何刑事訴訟法第159 條
    之4 第1 款所定之顯不可信情況之例外條件存在，依刑事訴
    訟法159 條之4 第1 款之規定，該等文書有關上開事實紀錄
    部分，俱有證據能力，合先敘明。
二、按「除前3 條之情形外，下列文書亦得為證據：一、除顯有
    不可信之情況外，公務員職務上製作之紀錄文書、證明文書
    。二、除顯有不可信之情況外，從事業務之人於業務上或通
    常業務過程所須製作之紀錄文書、證明文書。三、除前二款
    之情形外，其他於可信之特別情況下所製作之文書。」此刑
    事訴訟法第159 條之4 定有明文。經查，卷附之國仁醫院診
    斷證明書與病歷、國仁醫院藥物濃度報告單、屏東基督教醫
    院診斷證明書、高雄榮民總醫院診斷證明書，係專業醫師所
    開具，上開醫院皆為具規模之醫院，有其規模，既係由專業
    醫師製作診斷書與病歷，應認係在可信之特別情況下所為，
    具有高度之信用性，依同法第159 條之4 第3 款之規定，得
    作為證據。
三、按被告以外之人於審判外之言詞或書面陳述，除法律有規定
    者外，不得作為證據；又被告以外之人於審判外之陳述，雖
    不符前4 條之規定，而經當事人於審判程序同意作為證據，
    法院審酌該言詞陳述或書面陳述作成時之情況，認為適當者
    ，亦得為證據。當事人、代理人或辯護人於法院調查證據時
    ，知有第159 條第1 項不得為證據之情形，而未於言詞辯論
    終結前聲明異議者，視為有前項之同意，刑事訴訟法第159
    條第1 項、第159 條之5 分別定有明文。本件證人楊惠合、
    胡文雄、林作明、溫喜菊、告訴人楊如繕、楊金桂於警詢及
    檢察事務官訊問中之證言、卷附之調查報告、國仁醫院96年
    4 月24日國仁醫字第960148號函等均為前開刑事訴訟法第15
    9 條第1 項之傳聞證據，惟被告於本院言詞辯論終結前並未
    就其證據能力聲明異議，依前開刑事訴訟法第15 9條之5第2
    項之規定，上開陳述亦有證據能力。
乙、實體部分
壹、有罪部分
一、上開犯罪事實，業經被告於警、偵訊及本院審理中坦承不諱
    ，核與證人楊惠合、胡文雄、林作明、溫喜菊、告訴人楊如
    繕、楊金桂於警詢及檢察事務官訊問中之證述情節均相符，
    並有屏東縣消防局緊急救護傷病患送醫服務登記簿、道路交
    通事故現場圖、道路交通事故調查報告表、屏東縣警察局指
　　揮受理110 報案紀錄單、調查報告、駕照行照資料、照片等
  　在卷可稽。而告訴人因上開車禍，分別受有如事實欄所述之
    傷害乙節，亦有屏東基督教醫院診斷證明書、高雄榮民總醫
    院診斷證明書等附卷足參。按汽車行駛時，駕駛人應注意車
    前狀況，隨時採取必要之安全措施，道路交通安全規則第94
    條第3 項定有明文。上開規定乃屬一般駕車之基本禮讓安全
    規定，被告既考領適當之駕駛執照，為成年有智識之人，自
    不得推諉不知；又案發當時天候晴朗、日間有自然光線、道
    路無障礙物、視距良好，有上開道路交通事故調查報告表在
    卷可稽，且依其智識能力復無其他不能注意之情事，被告竟
    疏未為前開注意，致其所駕駛之上開車輛與證人楊惠合駕駛
    之前開車輛發生追撞，使其車內乘客人受有前開傷害，其駕
    駛行為顯有過失，且與各告訴人之受傷結果具有相當之因果
    關係。復按汽車駕駛人駕駛汽車肇事致人受傷，應即採取救
    護措施並通知警察機關處理，道路交通管理處罰條例第62條
    第3 項亦有明文，且駕車與人發生車禍者，一般人均可預見
    他人恐受有相當傷害甚有危及性命之虞，被告於肇事後，竟
    未下車對告訴人施以救護而仍駕車離開現場，顯無意救助而
    有逃逸之意思，至為灼然。從而，被告上開自白確與事實相
    符，應可採信。本件事證明確，被告犯行堪以認定，應依法
    論科。
三、核被告所為，係犯刑法第284 條第1 項前段之過失傷害罪及
    同法第185 條之4 之駕駛動力交通工具肇事，致人受傷而逃
    逸罪。被告以一過失駕駛行為，同時致楊金桂、張允澤、楊
    如繕、葉彥岑受傷，觸犯構成要件相同之罪，為想像競合犯
    ，應從一重處斷。而刑法第185 條之4 之肇事逃逸罪，係以
    處罰肇事後逃逸之駕駛人為目的，其逃逸既係在肇事行為發
    生後，顯屬為規避責任之另行起意行為，與肇事之原因行為
    ，自應併合處罰（最高法院89年度臺上字第2157號裁判要旨
    參照），故被告所犯上開2 罪間，犯意各別，罪名互殊，應
    予分論併罰。又被告為瘖啞人，業經其供明在卷，復有殘障
    手冊附卷可參（見內警偵字第09600002993 號卷第31頁），
    且經本院當庭觀察其溝通表達之情形無訛，爰依刑法第20條
    規定各減輕其刑。爰審酌被告駕駛自小客貨車，本應謹慎注
    意遵守交通規則，以維護其他參與道路交通者之安全，竟駕
    駛車輛未注意車前狀況，並隨時採取必要安全措施，即貿然
    追撞前車，致與證人楊惠合駕駛之前開車輛發生追撞，使多
    達4 名告訴人受有前揭傷害，肇事後因恐負刑責而逃逸，罔
    顧各告訴人之生命安全，且尚未與各告訴人達成和解，本不
    應寬貸；惟其犯後坦承犯行，態度良好，已有悔意等一切情
    狀，分別量處如主文所示之刑。按中華民國96年罪犯減刑條
    例業經總統於96年7 月4 日公布，自同年7 月16日施行，本
    件被告所犯上開各罪，犯罪時間均在96年4 月24日以前，所
    犯均非屬該條例第3 條所列不予減刑之罪，各應依中華民國
    96年罪犯減刑條例第2 條第1 項第3 款規定，減其宣告刑刑
    期之2 分之1 如主文所示，及定其應執行之刑，且諭知易科
    罰金之折算標準。
貳、無罪部分
一、公訴意旨略以：被告甲○○於96年2 月24日14時10分許前某
    時，在不詳地點飲酒後，已達不能安全駕駛之程度，竟仍駕
    駛車牌號碼YC-9937 號自小客貨車，沿屏東縣內埔鄉○○村
    ○○路（即台一線）由北往南方向行駛，於96年2 月24日14
    時10分許途經屏光路與南寧路口時，適有楊惠合駕駛車牌號
    碼WG-7161 號之自小客車搭載乘客同向在前，停於該路口等
    紅綠燈，被告甲○○因受酒精影響，操控不良，自後追撞楊
    惠合前揭車輛，被告甲○○於肇事後，並未下車查看，反逃
    離現場而欲返回屏東縣內埔鄉○○村○○路132 號住處，在
    返家途中因受酒精影響、注意力不集中，再度撞及路旁石柱
    ，致其駕駛之前揭車輛翻落路旁溝渠內，受有頭部外傷等傷
    害，因而棄車步行至附近檳榔園中工寮休息，嗣經警據報於
    同日15時30分許循線在該處所發現被告甲○○，並偕同其家
    人將其送醫急救，且囑醫院採其血液檢測，測得其酒精濃度
    為207MG/DL，換算酒精呼氣濃度為1.035MG/L 而查獲。因認
    被告另涉犯有刑法第185 條之3 服用酒類，不能安全駕駛動
    力交通工具而駕駛罪嫌等語。
二、按犯罪事實，應依證據認定之，無證據不得認定其犯罪；又
    不能證明被告犯罪者，應諭知無罪之判決，刑事訴訟法第15
    4 條第2 項、第301 條第1 項分別定有明文。又刑事訴訟法
    上所謂認定犯罪事實之證據，係指足以認定被告確有犯罪行
    為之積極證據而言，該項證據自須適合於被告犯罪事實之認
    定，始得採為斷罪資料。如未能發現相當證據，或證據不足
    以證明，自不能以推測或擬制之方法，以為裁判之基礎。又
    刑事訴訟上證明之資料，無論其為直接或間接證據，均須達
    於通常一般之人均不致有所懷疑，而得確信其為真實之程度
    ，始得據為有罪之認定，若其關於被告是否犯罪之證明未能
    達此程度，而有合理性懷疑之存在，致使無從形成有罪之確
    信，根據「罪證有疑，利於被告」之證據法則，即不得遽為
    不利被告之認定，此分別有最高法院著有29年度上字第3105
    號、40年臺上字第86號、76年臺上字第4986號判例可資參照
    。再檢察官對於起訴之犯罪事實，應負提出證據及說服之實
    質舉證責任，倘其所提出之證據，不足為被告有罪之積極證
    明，或其指出證明之方法，無從說服法院以形成被告有罪之
    心證，基於無罪推定之原則，自應為被告無罪判決之諭知，
    最高法院92年臺上字第128 號判例亦可參照。
三、本件公訴人認被告甲○○涉犯前揭公共危險罪嫌，無非係以
    證人溫喜菊證稱發現被告在工寮內時，其臉上都是血，且依
    卷附之國仁醫院診斷證明書與病歷所示，被告當時受傷嚴重
    ，自不可能係如其所辯回到工寮內才喝酒；另有卷附之國仁
    醫院藥物濃度報告單、刑法第185 條之3 案件測試觀察紀錄
    表為其論據。惟訊之被告甲○○則堅決否認有何酒後駕車犯
    行，辯稱：那天是因為先與楊惠合駕駛之前開車輛發生追撞
    後，因一時害怕所以駕車逃離現場返回屏東縣內埔鄉○○村
    ○○路132 號住處，在返家途中又再度撞及路旁檳榔園之石
    柱，致其駕駛之前揭車輛翻落路旁溝渠內，受有頭部外傷等
    傷害，因而步行至附近鑄鐵工廠內休息，因心情不好所以持
    鑄鐵工廠內之米酒加高梁酒飲用，伊並非駕車「前」飲用酒
    類等語置辯。
四、經查：
（一）被告於前開時間，在屏東縣內埔鄉○○村○○路與南寧路
      口，與證人楊惠合駕駛之自小客車發生追撞後，並未下車
      查看，反逃離現場而欲返回屏東縣內埔鄉○○村○○路13
      2 號住處，在返家途中再度撞及路旁石柱，致其駕駛之前
      揭車輛翻落路旁溝渠內，受有頭部外傷等傷害，因而棄車
      步行至附近鑄鐵工廠中休息，並經家人在該鑄鐵工廠內發
      現受傷之被告一情，業經被告自承，核與證人林作明、溫
      喜菊於偵訊中所證相符（見96年度偵字第2394號卷第6 頁
      96年4 月23日訊問筆錄、第27頁96年5 月7 日訊問筆錄）
      ，足證被告前述辯稱其因再度駕車撞及路旁檳榔園之石柱
      ，致其駕駛之前揭車輛翻落路旁溝渠內，受有頭部外傷等
      傷害，因而步行至附近鑄鐵工廠內休息等語確有所據。
（二）按一般高梁酒之酒精濃度為58% ，而一般體重為60公斤之
      成年人飲用83c.c 之高梁酒2 小時後，其呼氣酒精濃度即
      可達到0.25mg/L，又身體的酒精代謝曲線是先上升達到頂
      點後持平1-2 小時後再下降，此有警察大學交通學系暨交
       通 管理研究所教授蔡中志所著「酒後駕駛對交通安全之
      影響」一文及文內所附「體重與呼氣酒精濃度達到0.25mg
      /L之飲酒量計算表」可參；而被告係於96年2 月24日下午
      約15時許前往上開鑄鐵工廠內一情，亦經證人溫喜菊於偵
      訊中證述明確（見96年度偵字第2394號卷第27頁96年5 月
      7 日訊問筆錄），如依此認定被告係於當日下午15時許飲
      用酒類，而被告則係於約1 小時半即當日16時35分進行酒
      精測試，測試結果其酒精濃度為207MG/DL，換算酒精呼氣
      濃度為1.035MG/L ，此有國仁醫院96年4 月24日國仁醫字
      第960148號函、國仁醫院藥物濃度報告單各1 份附卷可證
      ；再依被告於偵訊及本院審理中所陳述：「我是回到鑄鐵
      工廠內才喝酒，喝的是高粱酒加米酒，約有240c.c」（見
      96年度偵字第2394號卷第33頁96年6 月7 日訊問筆錄、本
      院卷第33頁96年11月22日審理筆錄）之酒類種類與份量及
      時間推測，被告於1 小時半前飲用240c.c之高粱酒加米酒
      ，確實可能致其身體的酒精代謝曲線於1 小時半後達到高
      峰之1. 035MG/L酒精呼氣濃度數值。故被告上開所辯確符
      科學論證，公訴人所提之國仁醫院藥物濃度報告單數值不
      足證明被告係於96年2 月24日14時10分許即駕車「前」某
      時，在不詳地點飲酒之證據。
（三）綜上所述，本案公訴人認被告涉犯服用酒類，不能安全駕
      駛動力交通工具而駕駛之犯行，並無證據足資證明，自屬
      不能證明被告犯罪。茲因公訴人對於起訴之犯罪事實既應
      負提出證據及說服之實質舉證責任，本件公訴人認被告所
      涉犯嫌所憑之證據，尚無從說服本院達於通常一般之人均
      不致有所懷疑，而得確信其為真實之程度，即難據以為被
      告不利認定，自屬不能證明被告犯罪，依前開之說明，自
      應為被告無罪之諭知。
據上論斷，應依刑事訴訟法第299 條第1 項前段、第301 條第1
項前段，刑法第185 條之4 、第284 條第1 項前段、第55條、第
51條第5 款、第20條、第41條第1 項前段，刑法施行法第1 條之
1 ，中華民國九十六年罪犯減刑條例第2 條第1 項第3 款、第7
條、第9 條，判決如主文。
本案經檢察官顏珮珊到庭執行職務。
中　　華　　民　　國　　96　　年　　12　　月　　  6　　日
                  交通法庭    審判長法  官潘正屏
                                    法  官許蓓雯
                                    法  官羅培毓
以上正本證明與原本無異。
如不服本判決應於收受本判決送達後十日內向本院提出上訴書狀，
其未敘述上訴理由者，並得於提起上訴後十日內向本院補提理由
書狀（均須按他造當事人之人數附繕本）「切勿逕送上級法院」
中　　華　　民　　國　　96　　年　　12　　月　　  6 　　日
                                書記官  張儷薾
附錄本判決論罪科刑法條:
中華民國刑法第185條之4
（肇事遺棄罪）
駕駛動力交通工具肇事，致人死傷而逃逸者，處 6 月以上 5 年
以下有期徒刑。
中華民國刑法第284條第1項
（過失傷害罪）
因過失傷害人者，處6 月以下有期徒刑、拘役或5 百元以下罰金
，致重傷者，處1 年以下有期徒刑、拘役或5 百元以下罰金。
